臺灣臺中地方法院刑事判決　　　　　　　99年度訴字第2510號
公　訴　人　臺灣臺中地方法院檢察署檢察官
被　　　告　盧昱安
指定辯護人　本院公設辯護人　戴遐齡
上列被告因毒品危害防制條例案件，經檢察官提起公訴（99年度
偵字第16036 號）及移送併辦（99年度偵字第25240 號），本院
判決如下：
    主    文
盧昱安所犯如附表所示之罪，均累犯，各處如附表「宣告刑」欄
所示之刑。主刑部分應執行有期徒刑捌年。
    犯罪事實
一、盧昱安前因違反毒品危害防制條例案件，經法院分別判處有
    期徒刑確定，復經減刑為有期徒刑7 月、3 月15日後，經定
    應執行有期徒刑9 月15日確定，復與另案經減刑為有期徒刑
    7 月確定部分接續執行，甫於民國97年1 月25日縮短刑期執
    行完畢。不知悛悔，明知海洛因為毒品危害防制條例第2 條
    第2 項第1 款所列之第一級毒品，不得販賣他人，竟基於意
    圖營利，販賣第一級毒品海洛因之犯意，分別以其所有Sony
    Ericsson廠牌手機（置入其所有之門號0000000000號SIM 卡
    ）、不詳廠牌手機（置入其所有之門號0000000000號SIM 卡
    ，此部分之手機及SIM 卡均未扣案），作為其與周雅芳、張
    智華、柯寶仁及黃清賓等人聯繫毒品交易使用，而為下列販
    賣第一級毒品海洛因之行為，茲以販賣對象分述如下：
  (一)販賣對象為周雅芳部分（共3 次）：
  1.99年4 月14日05時15分、05時37分許，周雅芳接續以其所使
    用門號0000000000號行動電話，撥打盧昱安上開所使用門號
    0000000000 號行動電話洽購新台幣（下同）1,000元之毒品
    海洛因，經盧昱安應允後，雙方遂於同日06時07分許前某時
    （起訴書誤載為22時4 分許，業經檢察官當庭更正），在臺
    中市○○路與青島路附近之「全家便利商店」附近交易，由
    周雅芳交付現金1,000 元予盧昱安，盧昱安則當場交付第一
    級毒品海洛因1 包予周雅芳。
  2.99年4月18日凌晨3時56分許，周雅芳以其所使用門號000000
    0000號行動電話，撥打盧昱安上開所使用門號0000000000號
    行動電話洽購1,000 元之毒品海洛因，經盧昱安應允後，雙
    方遂在臺中市○○路與青島路附近之「全家便利商店」附近
    交易，由周雅芳交付現金1,000 元予盧昱安，盧昱安則當場
    交付第一級毒品海洛因1 包予周雅芳。
  3.99年7 月4 日20時許，周雅芳以不詳方式與盧昱安聯絡洽購
    1,000 元之毒品海洛因，經盧昱安應允後，雙方約在臺中市
    ○○路與青島路附近之「全家便利商店」附近交易。周雅芳
    則委由前夫王得龍騎乘機車搭載其前往上開地點，由周雅芳
    交付現金1,000 元予盧昱安，盧昱安則當場交付第一級毒品
    海洛因1 包予周雅芳。
  (二)販賣對象為張智華部分（1 次）
    99年6 月20日16時02分、18時28分、18分時44分、19時18分
    許，張智華接續以其所使用門號0000000000號行動電話，撥
    打盧昱安上開所使用門號0000000000號行動電話洽購1,000
    元之毒品海洛因，經盧昱安應允後，並約定在臺中市○○路
    「肯德基速食店」對面之全家便利商店碰面，嗣後雙方遂即
    在上開地點交易，由張智華交付現金1,000 元予盧昱安，盧
    昱安則當場交付第一級毒品海洛因1 包予張智華。
  (三)販賣對象為柯寶仁部分（共3 次）：
  1.99年4 月16日22時51分、23時04分、23時10分許，柯寶仁接
    續以其所使用門號0000000000號行動電話，撥打盧昱安上開
    所使用門號0000000000號行動電話洽購60,000元之毒品海洛
    因，經盧昱安應允後，並約定在雲林縣北港鎮「邦妮熊汽車
    旅館」932 號房間碰面。嗣後雙方遂即在上開地點交易，盧
    昱安當場交付第一級毒品海洛因予柯寶仁，柯寶仁則以現金
    支付價金60,000元予盧昱安。
  2.99年4 月20日15時36分、15時46分、18時57分、19時09分，
    柯寶仁先後以其所使用門號0000000000號、0000000000號（
    起訴書漏載此門號）行動電話，與盧昱安上開所使用門號00
    00000000號行動電話聯絡洽購毒品海洛因（重量約2 錢），
    經盧昱安應允後，並約定在雲林縣北港鎮「邦妮熊汽車旅館
    」之房間碰面，嗣後雙方遂即在上開地點交易，盧昱安當場
    交付第一級毒品海洛因予柯寶仁，並於同日22時55分許，撥
    打柯寶仁上開門號0000000000號告知匯款價金40,000元，柯
    寶仁遂依其指示辦理。
  3.99年4 月24日13時46分、20時42分，柯寶仁以其所使用門號
    0000000000號行動電話，與正由臺中南下雲林之盧昱安以門
    號0000000000號行動電話聯繫洽購毒品海洛因，經盧昱安應
    允，俟盧昱安抵達雲林縣北港鎮「邦妮熊汽車旅館」後，雙
    方遂在該處交易，盧昱安當場交付第一級毒品海洛因予柯寶
    仁，柯寶仁則以現金支付價金40,000元予盧昱安。
  (四)販賣對象為黃清賓部分（既遂2 次、未遂1 次）：
  1.99年5 月28日14時14分許，黃清賓以其所使用門號00000000
    00號行動電話，撥打盧昱安上開所使用門號0000000000號行
    動電話洽購價金為32,000元毒品海洛因（重量約2 錢），經
    盧昱安應允，並約定盧昱安將毒品置於其位於臺中市豐原區
    （縣市合併改制前為臺中縣豐原市，以下同）西勢路114 巷
    42弄5 號住處樓下鞋櫃內（起訴書漏載鞋櫃），嗣黃清賓到
    達該處後即自行取走毒品，繼而於相隔1 、2 日後雙方碰面
    時，黃清賓再以現金支付32,000元價金予盧昱安。
  2.99年5 月31日18時10分、同年6 月1 日4 時48分、15時25分
    、17時21分、17時38分許，黃清賓先後以其所使用門號0000
    000000號（起訴書誤載門號為0000000000號）行動電話，與
    盧昱安上開所使用門號0000000000號行動電話聯絡洽購毒品
    海洛因，經盧昱安應允後，並約定在盧昱安位於臺中市○○
    ○路7號3樓之居所（起訴書誤載為臺中縣豐原市○○路114
    巷42弄5 號，業經檢察官當庭更正）碰面。俟黃清賓抵達上
    開地點，盧昱安亦備妥毒品海洛因而著手實行販賣行為，惟
    因黃清賓認毒品態樣未如預期屬塊狀乃不願購買而告未遂。
  3.99年6 月14日7 時49分、8 時5 分、12時23分許，盧昱安接
    續以門號0000000000號行動電話撥打黃清賓所使用門號0000
    000000號行動電話（雙方所使用之行動電話門號起訴書記載
    有誤，均經檢察官當庭更正），交談中黃清賓原有意以500,
    000 元洽購毒品海洛因半塊（重量約4 兩半），然未獲盧昱
    安應允，黃清賓遂改以16,000元向盧昱安購買毒品海洛因（
    重量約1 錢），經盧昱安應允後，雙方遂在盧昱安位於臺中
    市○○○路7 號3 樓之居所（起訴書誤載為臺中縣豐原市○
    ○路114 巷42弄5 號，業經檢察官當庭更正）碰面。盧昱安
    當場交付第一級毒品海洛因予黃清賓，黃清賓則以現金支付
    價金16,000元予盧昱安。
三、嗣因臺中市警察局第六分局向本院聲請對盧昱安所使用之上
    開門號0000000000、0000000000號行動電話實施通訊監察，
    因而循線查獲上情，嗣於99年7 月7 日19時30分許，為警持
    搜索票在被告位於臺中市○○區○○路114 巷42弄5 號住處
    相鄰之3 號查獲盧昱安，並扣得其所有之SonyEricsson廠牌
    手機1 支（含其所有之門號0000000000號SIM 卡1 張）及各
    次販賣前所使用之電子磅秤1 台【其餘扣案之手機3 支（含
    SIM 卡3 張）、毒品海洛因、甲基安非他命均與本案尚無關
    連】。盧昱安為警查獲後，在檢警均無情資或線索得悉前，
    主動供出其所販賣之毒品海洛因來源係劉益銘，因而為警查
    獲【劉益銘所涉販賣第一級毒品案件（販賣對象均為盧昱安
    ），業經本院於99年11月12日以99年度訴字第2511號判處應
    執行有期徒刑6 年6 月（現仍由臺灣高等法院臺中分院99年
    度上訴字第2540號審理中）】，並就上開各次犯罪事實，於
    偵查及本院審理中均自白犯行。
四、案經臺中縣警察局霧峰分局報告臺中地方法院檢察署檢察官
    偵查起訴。
    理    由
壹、證據能力：
一、證人周雅芳、張智華、柯寶仁、黃清賓、王得龍於檢察官偵
    訊時之證述：
  (一)按被告以外之人於偵查中向檢察官所為陳述，除顯有不可信
    之情況者外，得為證據，刑事訴訟法第159 條之1 第2 項定
    有明文。又上開規定乃現行法對於傳聞法則之例外所建構之
    證據容許範圍之一，依其文義及立法意旨，尚無由限縮解釋
    為檢察官於訊問被告以外之人）含共同被告、共犯、被害人
    、證人等）之程式，須經給予被告或其辯護人對該被告以外
    之人行使反對詰問權之機會者，其陳述始有證據能力之可言
    。所謂「顯有不可信之情況」，應審酌被告以外之人於陳述
    時之外在環境及情況，例如陳述時之心理狀況、有無受到外
    力干擾等，以為判斷之依據。偵查中檢察官訊問證人，旨在
    蒐集被告之犯罪證據，以確認被告嫌疑之有無及內容，與審
    判中透過當事人之攻防，經由詰問程式調查證人以認定事實
    之性質及目的有別。偵查中辯護人僅有在場權及陳述意見權
    ，並無詰問證人之權利，此觀刑事訴訟法第245 條第2 項前
    段之規定甚明。又同法第248 條第1 項係規定檢察官「訊問
    證人時，如被告在場者，被告得親自詰問」，故祇要被告在
    場而未經檢察官任意禁止者，即屬已賦予其得詰問證人之機
    會，被告是否親自詰問，在所不問；同條第2 項前段規定「
    預料證人於審判時不能訊問者，應命被告在場」，就訊問證
    人時應否命被告在場，則委之於檢察官之判斷。凡此，均尚
    難謂係檢察官訊問證人之程式必須傳喚被告使其得以在場之
    規定。故偵查中檢察官訊問證人，雖未經被告親自詰問，或
    因被告不在場而未給予其詰問之機會者，該證人所為之陳述
    ，並非所謂之「顯有不可信之情況」，而得據以排除其證據
    能力。惟上開偵查中之陳述因未經被告詰問，此項詰問權之
    欠缺，除有刑事訴訟法第159 條之3 各款情形外，非不得於
    審判中由被告行使已補正，而完足為經合法調查之證據（最
    高法院97年度台上字第1653號、98年度台上字第367 號判決
    意旨參照）。又是否行使詰問權，屬當事人之自由，倘當事
    人捨棄詰問權，自無不當剝奪當事人詰問權行使之可言（最
    高法院99年度台上字第5082 號判決要旨亦揭櫫甚明）。
  (二)查本院於審理中業經傳喚證人周雅芳、柯寶仁、黃清賓到庭
    證述，自屬已保障被告對上開證人先前證詞之反對詰問權。
    而證人張智華部分，則據被告、辯護人當庭捨棄對質詰問權
    （見本院卷第162 頁反面），證人王得龍部分，亦未據被告
    、辯護人聲請傳喚到庭對質詰問。復按刑事訴訟法第159 條
    之1 第2 項關於被告以外之人於偵查中陳述之傳聞法則例外
    ，僅於例外顯有不可信之情況，始否定其為證據。故使用此
    項證據者，無庸就該例外之不存在先為舉證，而反對使用者
    ，則應就其主張有此例外之情形為「釋明」（最高法院97年
    度台上字第2984號判決意旨參照）。被告或辯護人並未釋明
    上開證人於偵查中證述有何「顯有不可信之情況」，並於審
    理中陳明同意上開證人於偵查中之證述均具有證據能力（見
    本院卷第244 頁反面-255頁），本院亦查無相關證據可認檢
    察官有何違法取證情形，故上開證人於偵查中經具結所為之
    證述，應均有證據能力。
三、按電話監聽譯文（通訊監察譯文），僅屬依據監聽錄音結果
    予以翻譯之文字，固具文書證據之外觀，但實際上仍應認監
    聽所得之錄音帶，始屬調查犯罪所得之證物，乃刑事訴訟法
    第165 條之1 第2 項所稱之新科技證物，如其蒐證程序合法
    ，且當事人已承認監聽錄音譯文之內容屬實，或對於該譯文
    內容並無爭執，而法院復已就該譯文依法踐行調查證據程序
    者，該監聽錄音之譯文即與播放錄音有同等價值，自有證據
    能力（最高法院98年度台上字第527 號判決意旨參照）。查
    本案係經臺中市警察局第六分局員警，就被告所使用門號00
    00000000號、0000000000號行動電話向本院聲請核發通訊監
    察書（98年度聲監字第575 號、99年度聲監字第821 號、99
    年度聲監續字第875 號）實施通訊監察結果，發覺被告涉有
    本案販賣毒品之罪嫌而查獲，有本院通訊監察書及通訊監察
    譯文在卷可參（見本院卷第59-143頁），而證人周雅芳、柯
    寶仁、黃清賓於本院審理及證人張智華於偵查中均證稱卷附
    監聽譯文確係渠等與被告之通話內容等語明確，且本院於審
    理時業已就上開通訊監察譯文依法提示被告及辯護人，踐行
    調查證據之程序，經核與監聽錄音具有相同之價值，自有證
    據能力。
四、被告所使用門號0000000000號、0000000000號行動電話之通
    聯紀錄：
  (一)按刑事訴訟法第159 條之4 規定，可作為證據之文書有：一
    除顯有不可信之情況外，公務員職務上製作之紀錄文書、證
    明文書。二除顯有不可信之情況外，從事業務之人於業務上
    或通常業務過程所須製作之紀錄文書、證明文書。三除前二
    款之情形外，其他於可信之特別情況下所製作之文書。而該
    法條第2 款所稱從事業務之人於業務上或通常業務過程所須
    製作之紀錄文書、證明文書，因係於通常業務過程不間斷、
    有規律而準確之記載，且大部分紀錄係完成於業務終了前後
    ，無預見日後可能會被提供作為證據之不實登載動機，不實
    之可能性小，除非該等紀錄文書或證明文書有顯然不可信之
    情況，否則有承認其為證據之必要；因此，採取上開文書作
    為證據，應注意該文書之製作，是否係於例行性之業務過程
    中，基於觀察或發現而當場或即時記載之特徵。
  (二)查本院所調取被告上開行動電話之通聯紀錄（見外放卷(一)(二)
    ），係由電信業者為計算電話通話費用，而以電信業者管控
    之電腦設備逐筆紀錄通話門號之通話日期、時間長短、該門
    號SIM 卡所置入使用之手機序號、通話對方門號（即發話方
    、受話方與發簡訊）、通話地點所在之最近基地台位置等。
    則上開通聯紀錄，顯非為訴訟上之特定目的而製作，而係屬
    於通常業務過程中不間斷之規律性、機械性記載，自屬於從
    事業務之人於業務上或通常業務過程所須製作之紀錄文書，
    經查亦無顯不可信之情況，故上開通聯紀錄自應具有證據能
    力。
五、另按被告以外之人於審判外之陳述，雖不符前4 條之規定，
    而經當事人於審判程式同意作為證據，法院審酌該言詞陳述
    或書面陳述作成時之情況，認為適當者，亦得為證據，刑事
    訴訟第159 條之5 分別定有明文。查本判決以下所引用其餘
    被告以外之人於審判外之言詞及書面陳述而不符合刑事訴訟
    法第159 條之1 至之159 條之4 之規定者，業經本院於審理
    時復當庭提示而為合法之調查，公訴人、被告及辯護人均同
    意作為證據（見本院卷第175 頁正、反面），復經本院審酌
    前開證據作成或取得之狀況，並無非法或不當取證之情事，
    復亦查無有何顯不可信之情況，自均有證據能力
貳、實體部分：
一、上開犯罪事實，訊據被告於偵查及本院審理中均坦承不諱【
    見偵卷第21、195-196 頁（其中關於(三)之3.部分應從寬解釋
    為偵查中亦有自白，詳後述）、本院卷第256-頁反面-212頁
    】，且查（以下販賣行為未特別註明既、未遂者，均為既遂
    ）：
  (一)上開被告販賣毒品海洛因予周雅芳3 次、張智華1 次、柯寶
    仁3 次、黃清賓既遂2 次、未遂1 次等事實（其中犯罪事實
    (一)1.部分之犯罪時間、(四)2.3.部分之犯罪時間、地點及行動
    電話門號等，均經執行公訴檢察官當庭更正，見本院卷第21
    1 頁正、反面、第257 頁反面），業據證人周雅芳於警詢、
    偵查及本院審理中、證人王得龍於偵查中、證人張智華、柯
    寶仁於警詢、偵查中（柯寶仁於本院審理中證稱交易細節均
    已忘記，惟於警偵所述均實在）、證人黃清賓於偵查、本院
    審理中證稱綦詳（見警卷第33-34 、42、66-69 頁、偵字第
    16036 號卷第37-38 、67、174 、195-196 頁、他字第5574
    號卷第25頁、本院卷206-207 頁反面），並有被告所使用門
    號0000000000號、0000000000號行動電話與上開證人聯繫毒
    品交易之通訊監察譯文、通聯紀錄在卷可參（依犯罪事實標
    目依序見本院卷第84、93、61、86、108 、65、67、68 -71
    頁、偵卷第165-167 頁、外放卷(一)、(二)），此外，復有被告
    所有之SonyEricsson廠牌手機1支（內置門號0000000000 號
    SIM卡1張）及電子磅秤1台扣案可佐。
  (二)次就公訴意旨所指部分犯罪事實之交易細節容有誤會者（聯
    繫方式、價金數額及既、未遂之認定等），析述如下：
  1.關於犯罪事實一之(一)3.部分，公訴意旨雖認周雅芳係以公用
    電話與被告聯絡云云，惟依被告於本案所使用門號00000000
    00號 、0000000000 號之行動電話於當天交易前（99年7 月
    4 日20時許前）之通聯紀錄所示，並無公用電話來電聯絡之
    情形（見外放卷(一)(二)），而證人周雅芳於本院審理中亦證稱
    ：伊已忘記係撥打被告之哪一門號等語明確（見本院卷第20
    5 頁），而被告於本院審理中亦供稱：伊已忘記當天係如何
    與周雅芳聯絡等語（見本院卷第256 頁），是依現存卷證，
    應認被告與周雅芳係以不詳方式聯繫後碰面交易。
  2.其次，就犯罪事實一之(三)1.部分，證人柯寶仁於偵查中雖證
    稱：伊係以6 、7 萬元向被告購買毒品海洛因等語（見偵字
    第16036 號卷第195 頁），而被告則供稱：確有該次交易，
    然已不記得價金數額為何等語（見同上偵卷第196 頁），又
    卷附通訊監察譯文中亦未顯示價金數額之相關內容（見本院
    卷第86頁），是依現存卷證，應對被告作有利認定，認該次
    交易之價金為60,000元。
  3.再關於犯罪事實一之(四)2.部分：
  (1)公訴意旨雖依證人黃清賓於警詢、偵查中之證詞（見偵字第
    16036 號卷第152-153 、174 頁），認被告確於99年5 月31
    日18時10分許，以價金32,000元販賣第一級毒品海洛因予黃
    清賓云云，然證人黃清賓於本院審理中證稱：伊與被告係自
    5 月1 日18時10分許開始聯絡，迄至翌日即6 月1 日始碰面
    ，然到場後伊見海洛因並非成塊狀，而終未購買等語明確（
    見本院卷第207 頁反面），復觀諸卷附被告所使用門號0000
    000000行動電話與黃清賓所使用門號0000000000行動電話，
    於99年5 月31日至6 月1 日之通訊監察譯文所示（見本院卷
    第68 -71頁；起訴書誤載黃清賓所使用門號為「0000000000
    」），足見被告與黃清賓於99年5 月31日通話時，因被告人
    不在豐原地區（見本院卷第69頁譯文），故99年5 月31日顯
    未能進行交易，迄至翌日即6 月1 日17時21分許之通話中，
    黃清賓始表達欲前往被告位於臺中市○○○路居所碰面之意
    思（見本院卷第72頁譯文），而被告旋即應允之，堪認證人
    黃清賓於本院審理中證述情節，方與事實相符。
  (2)次按中止未遂，係指已著手於犯罪行為之實行，而因己意中
    止或防止其結果之發生而言。至於中止未遂與障礙未遂之區
    別，在於行為人實行犯罪行為後之中止行為是否出於自由意
    志，為決定中止未遂與障礙未遂之區分標準，若行為人非因
    受外界事務之影響而出於自由意志，自動終止犯罪行為或防
    止其結果之發生，無論其終止係出於真心悔悟、他人勸說或
    自己感覺恐被發覺、時機尚未成熟，祇須非因外界事務之障
    礙而使行為人不得不中止者，均為中止未遂；反之，倘係由
    於外界之障礙事實，行為人受此心理壓力而不得不中止者，
    即非出於自由意志而中止，則屬障礙未遂（最高法院98年度
    台上字第2391號判決要旨參照）。查被告與黃清賓本已達成
    買賣之合致，被告復備妥欲出售之毒品海洛因等待黃清賓前
    來交易，其行為自屬已著手實行販賣之構成要件，嗣黃清賓
    因見毒品海洛因之態樣未如預期係屬塊狀乃不願購買，是該
    次交易係因障礙事由而告未遂，應堪認定。
  (三)復查，販賣毒品海洛因係罪刑甚重之違法行為，非可公然為
    之，且毒品海洛因亦無公定價格，販毒者可任意分裝增減份
    量，且每次買賣之價格、數量，亦隨時依雙方之關係深淺、
    資力、需求量、對行情之認知、來源是否充裕、查緝是否嚴
    緊、購買者被查獲時供述購買對像之可能風險之評估等因素
    ，而異其標準，並於交易過程機動調整，非可一概論之，從
    而販賣之利潤，除非經被告坦承犯行或價格、數量俱臻明確
    外，諉難察得確切金額。況近年來因毒品之濫用，危害國民
    健康與社會安定日益嚴重，檢警機關對於販賣毒品之犯罪行
    為，無不嚴加查緝，各傳播媒體對於政府大力掃毒之決心亦
    再三報導，已使毒品不易取得且量微價高，是販賣毒品行為
    倘非有利可圖，當無人令人一再鋌而走險之理，且販賣者從
    價差或量差中牟利，方式雖異，惟其行為在意圖營利則屬同
    一。查被告販賣毒品海洛因予周雅芳3 次、販賣予張智華1
    次、柯寶仁3 次、黃清賓3 次（既遂2 次、未遂1 次），然
    其與上開購毒者均非至親，顯無屢屢甘冒重典，悉依販入之
    相同價格或數量轉售而毫無利潤可圖之理，故其主觀上必基
    於營利之意圖，要屬無疑。至證人黃清賓於本院審理中證稱
    ：被告應該是向別人調多少，就向伊收取多少，此係被告之
    上手告訴伊云云（見本院卷第206 頁反面），然毒品交易之
    上、下手係處於供需互益之微妙關係，彼此間竟可得悉對方
    有無獲利之情形，已難想像。況證人黃清賓復證稱：被告之
    上手不願隨便與他人認識，故被告不讓伊直接向上手購買毒
    品等語（見本院卷第207 頁），是黃清賓又豈有與該上手直
    接接觸並藉機獲悉被告獲利情形之理？足認證人黃清賓此部
    分證詞信憑性甚低，無從為有利被告之認定。
  (四)綜上調查結果，本件事證明確，被告上開販賣毒品海洛因之
    犯行，均堪認定，應依法論科。
三、論罪科刑：
  (一)查海洛因係屬毒品危害防制條例第2 條第2 項第1 款所定之
    第一級毒品，不得販賣，是核被告關於犯罪事實一之(一)部分
    販賣毒品海洛因予周雅芳3 次、一之(二)部分販賣予張智華1
    次、一之(三)部分販賣予柯寶仁3 次及一之(四)1.、3.部分販賣
    毒品海洛因予黃清賓，均係犯係犯毒品危害防制條例第4 條
    第1 項之販賣第一級毒品既遂罪；犯罪事實一之(四)2.部分著
    手販賣毒品海洛因予黃清賓，因障礙事由而告未遂，係犯毒
    品危害防制條例第4 條第6 項、第1 項之販賣第一級毒品既
    未遂罪。被告因各次販賣而持有第一級毒品海洛因之低度行
    為，應各為販賣（及未遂部分之著手販賣）之高度行為所吸
    收，均不另論罪。另刑法上之接續犯，係指行為人所為之數
    行為，係於同時同地或密切接近之時地實行，而侵害同一之
    法益，各行為之獨立性極為薄弱，依一般社會健全觀念，在
    時間差距上難以強行分開，在刑法評價上，以視為數個舉動
    之接續行為，合為包括之一行為予以評價，較為合理而言。
    若行為人係基於概括之犯意，先後逐次實行數行為而具連續
    性，並侵害數個同性質之法益，其每一前行為與次行為，依
    一般社會健全觀念，在時間差距上可以分開，在刑法評價上
    各具獨立性，每次行為皆可獨立成罪而構成同一之罪名者，
    則應屬刑法修正前連續犯之範疇。本件被告多次販賣第一級
    毒品之犯行，均係基於個別犯意（蓋因交易對象之接洽聯繫
    而生犯意），且逐次販毒行為，在時間差距上並非難以區分
    ，係侵害同性質之法益，每次販毒行為皆可獨立成罪而構成
    同一之罪名，在刑法評價上尚非不具獨立性，所犯多次販賣
    第一級毒品海洛因部分應予分論併罰。是被告所犯販賣第一
    級毒品既遂罪（9 罪）及販賣第一級毒品未遂罪（1 罪），
    犯意各別，行為互殊，應予分論併罰。檢察官移送併辦部分
    （99年度偵字第25240 號），與起訴之犯罪事實一之(一)3.部
    分為同一事實，本即為審理範圍，附此敘明。
  (三)法定加重、減輕事由：
  1.被告前因違反毒品危害防制條例案件，經法院分別判處有期
    徒刑確定，復經減刑為有期徒刑7 月、3 月15日後，經定應
    執行有期徒刑9 月15日確定，復與另案經減刑為有期徒刑7
    月確定部分接續執行，甫於97年1 月25日縮短刑期執行完畢
    ，有刑案資料查註記錄表、臺灣高等法院被告前案記錄表、
    在監在押全國紀錄表在卷可參，其受徒刑之執行完畢，5 年
    以內故意再犯本件有期徒刑以上之罪，為累犯，除法定本刑
    死刑、無期徒刑部分不得加重外，應各依刑法第47條第1 項
    規定，加重其刑。
  2.被告關於犯罪事實一之(四)2.部分犯行，已著手於販賣行為之
    實行，然因障礙事由而不遂，係屬未遂犯，應依刑法第25條
    規定按既遂犯之刑減輕之。
  3.按刑有二種以上之減輕者，先依較少之數減輕之，刑法第71
    條第2 項定有明文。茲就本件適用毒品危害防制條例第17條
    第2 項、第1 項之規定分述如下（應先適用第2 項「減輕其
    刑」規定減刑後，再適用第1 項「減輕或免除其刑」規定遞
    減之，最高法院99年度台上字第5314號判決要旨參照）：
  (1)按毒品危害防制條例第17條第2 項規定「犯第四條至第八條
    之罪於偵查及審判中均自白者，減輕其刑。」，係指偵查及
    審判中均有自白犯罪而言，故僅須被告於偵、審中均曾經自
    白，即得認有該條項之適用，不以始終承認為必要。又自白
    乃對自己之犯罪事實全部或主要部分為肯定供述之謂，且非
    以其係有罪之肯定為必要，縱時日、處所、行為態樣等非構
    成犯罪事實之要素略有不符，或另有阻卻違法、阻卻責任事
    由存在之主張，均不影響其為自白；再其供述之方式不以主
    動陳述犯罪事實之全部或一部為限，即使在偵查或審判中，
    於接受有偵查犯罪或審判職務之公務員就其涉及之犯罪事實
    訊問時，被動為承認該犯罪事實之意思表示者，亦不失為自
    白。另自白在學理上有所謂「狹義自白」與「廣義自白」二
    種概念；刑事訴訟法第100 條規定，雖將被告對於犯罪之自
    白及其他不利益陳述區分為二，然自白在本質上亦屬於自己
    不利益陳述之一種，而同法第156 條第1 項，固僅就自白之
    證據能力為規定，但對於其他不利益之陳述證據能力之有無
    ，仍有其適用。基於被告自白在刑事訴訟法上之證據能力與
    證明力有諸多之限制，因此法規範上所謂被告之自白，宜從
    廣義解釋，除指對於犯罪事實全部或一部為肯定供述之狹義
    自白外，尚包括狹義自白以外之其他承認不利於己之事實所
    為之陳述在內（最高法院99年台上字第4962號、第4874號、
    97 年 度台上字第2119號判決要旨參照）。查被告就上開犯
    罪事實一之(一)、(二)、(三)1.2.、(四)部分，於偵查及本院審理中
    均坦承犯行（見偵字第16036 號卷第21、195- 196頁，本院
    卷第256-257 頁），另就犯罪事實一之(三)3.部分，於本院審
    理中亦坦承犯行（見本院卷第256 頁反面），至被告對於犯
    罪事實一之(三)3.部分於偵查中雖供稱伊忘了等語（見同上偵
    卷第196 頁），然其於本院準備程序中供稱：伊當時於偵查
    中並無否認犯罪之意，惟伊與柯寶仁有多次交易紀錄，對於
    交易細節記不清楚等語在卷（見本院卷第162 頁反面），復
    依被告於該次偵查訊問之應訊態度通體察之（見同上偵卷第
    19 5-196頁），被告確無卸詞迴避其與柯寶仁間販賣情節之
    意，更直言：雙方間之交易模式係伊販賣海洛因予柯寶仁、
    柯寶仁販賣甲基安非他命予伊等語不諱（見同上偵卷第196
    頁），參酌上開自白減刑之增訂修正，係獎勵犯罪人之悛悔
    ，同時使偵查或審判機關易於發現真實，以利毒品查緝，俾
    收防制毒品危害之效之立法意旨，自應認被告就犯罪事實一
    之(三)3.部分亦於偵查中自白犯罪，要無疑義。是被告所為本
    案各次犯行，均應依毒品危害防制條例第17條第2 項減輕其
    刑。
  (2)另按毒品危害防制條例第17條第1 項規定所稱「供出毒品來
    源，因而查獲其他正犯或共犯者」，減輕或免除其刑。指犯
    罪行為人供出毒品來源之對向性正犯，或與其具有共同正犯
    、共犯（教唆犯、幫助犯）關係之毒品由來之人的相關資料
    ，諸如其前手或共同正犯、共犯之姓名、年籍、住居所或其
    他足資辨別之特徵等項，使調查或偵查犯罪之公務員得據以
    對之發動調查或偵查程序，並因此而確實查獲其人、其犯行
    者，始足該當（最高法院99年度台上7606判決要旨參照）。
    查被告於為警查獲後，在檢警未有任何情資或線索得悉劉益
    銘涉有販賣毒品海洛因嫌疑前，主動向警方供出毒品來源為
    劉益銘，因而為警查獲，而劉益銘所涉販賣第一級毒品案件
    （販賣對象均為本案被告），業經本院於99年11月12日以99
    年度訴字第2511號判處應執行有期徒刑6 年6 月（現仍由臺
    灣高等法院臺中分院99年度上訴字第2540號審理中）等情，
    有臺中市警察局第六分局99年10月12日中分六警偵字第0990
    034196號函暨偵查報告、本院99年度訴字第2540號判決附卷
    足佐（見本院卷第144-145 、185-194 頁），自應依毒品危
    害防制條例第17條第1 項規定，各予減輕其刑（因同時有免
    除其刑之規定，依刑法第66條但書規定，得減至3 分之2 ）
    。
  (四)復按刑法第59條所規定之酌量減輕其刑，係裁判上之減輕，
    必以犯罪之情狀顯可憫恕，認為科以最低度刑仍嫌過重者，
    始有其適用。如別有法定減輕之事由者，應優先適用法定減
    輕事由減輕其刑後，猶嫌過重時，方得為之（最高法院98年
    度台上字第6342號判決意旨參照）。又按刑法第59條規定犯
    罪之情狀可憫恕者，得酌量減輕其刑，其所謂「犯罪之情狀
    」，與同法第57條規定科刑時應審酌之一切情狀，並非有截
    然不同之領域，於裁判上酌減其刑時，應就犯罪一切情狀（
    包括第57條所列舉之10款事項），予以全盤考量，審酌其犯
    罪有無可憫恕之事由（即有無特殊之原因與環境，在客觀上
    足以引起一般同情，以及宣告法定低度刑，是否猶嫌過重等
    等），以為判斷（最高法院95年度台上字第6157號、88年度
    台上字第1862號意旨參照）。而毒品危害防制條例第4 條第
    1 項之法定刑（除併科罰金刑部分外）為「死刑、無期徒刑
    」，刑度可謂重大。然同為販賣第一級毒品之人，其原因動
    機不一，犯罪情節未必盡同，或有大盤毒梟者，亦有中、小
    盤之分，甚或僅止於吸毒者友儕間為求互通有無者亦有之，
    其販賣行為所造成危害社會之程度自屬有異，法律科處此類
    犯罪，所設之法定最低本刑卻不可謂不重。為達懲儆被告，
    並可達防衛社會之目的者，自非不可依客觀之犯行與主觀之
    惡性二者加以考量其情狀，是否有可憫恕之處，適用刑法第
    59條之規定酌量減輕其刑，期使個案裁判之量刑，能斟酌至
    當，符合比例原則。再者，販賣第一級毒品（既遂）之犯行
    ，前雖已依毒品危害防制條例第17條第2 項規定減輕其刑，
    再依同條第1 項規定遞減其刑，惟就其個案販賣毒品之情節
    輕重，如不能再考量有無上揭所述刑法第59條酌量減輕其刑
    之情形，則使被告在即便未坦承犯行之情況，仍可依刑法第
    59條之規定酌量減輕其刑之規定之適用，顯然有失衡平，亦
    難期可達毒品危害防制條例為鼓勵被告就犯行自白之立法意
    旨。查被告所為本案販賣第一級毒品既遂之次數僅有9 次，
    對象合計僅為4 人，販賣所得則於1,000 元至數萬元不等，
    是衡其情節，較諸長期以販毒營生之集團或交易價量動輒以
    數百公斤、數百萬元、甚為數千萬元計之大盤毒梟而言，顯
    屬較零星之買賣，對社會治安之危害，自非達罪無可赦之嚴
    重程度，縱令上開販賣第一級毒品既遂罪（即除犯罪事實一
    之(四)2.之未遂部分外），經適用毒品危害防制條例第17條第
    2 項規定減刑，再適用同條例第1 項規定遞予減刑後（得減
    至3 分之2 ），倘仍科處法定最低刑，仍屬情輕法重，衡其
    犯罪情狀在客觀上顯非不可憫恕，縱量處法定最低刑度之刑
    ，仍嫌過重，爰依刑法第59條之規定，就其所犯上開販賣第
    一級毒品既遂部分，各予以酌量減輕其刑。並就上開所犯販
    賣第一級毒品既遂罪（減輕事由：自白、供出毒品來源、刑
    法第59條）、未遂罪（減輕事由：未遂、自白、供出毒品來
    源）分別予以先加（累犯加重，且除法定本刑死刑、無期徒
    刑部分不得加重外）後遞予減輕之。
  (五)爰審酌被告素行非佳，有卷附刑案資料查註記錄表、臺灣高
    等法院被告前案記錄表可參，為圖一己私利販賣毒品，助長
    施用毒品成癮之惡習，戕害他人身心健康，對社會治安亦有
    相當程度之危害，並兼衡其販賣次數，各次販賣所得為1,00
    0元至數萬元不等而有情節輕重之別、且犯後態度尚可等一
    切情狀，分別量處如附表「宣告刑欄」所示之刑，並定其應
    執行之刑。至檢察於論告時雖當庭求為宣告於刑之執行前，
    令入勞動處所，施以強制工作等語（見本院卷第213 頁）。
    然保安處分係對受處分人將來之危險性所為拘束其身體、自
    由之處置，以達教化與治療之目的，為刑罰之補充制度，本
    諸法治國家保障人權之原理及刑法之保護作用，其法律規定
    之內容，應受比例原則之規範，使保安處分之宣告，與行為
    人所為行為之嚴重性，行為人所表現之危險性，及對行為人
    未來行為之期待性相當，司法院大法官會議釋字第471 號解
    釋可資參照。然被告除本案犯行外，其餘均為施用毒品之前
    科素行，已難認其有犯罪之習慣，公訴人復未敘明其有何因
    遊蕩或懶惰成習而犯罪之具體情狀（最高法院98年台上字第
    486 號判決亦同此見解），復斟酌其行為表現之嚴重性、危
    險性應非達於無可容忍之程度，依憲法比例原則之規範，認
    本件量處被告如主文所示之刑，已足收懲儆之效，尚無併予
    宣告刑前強制工作之餘地，附此敘明。
  (六)末按刑罰法令關於沒收之規定，兼採職權沒收主義與義務沒
    收主義。職權沒收，係指法院就屬於被告所有，供犯罪所用
    、預備用或因犯罪所得之物，仍得本於職權斟酌是否宣告沒
    收，例如刑法第38條第1 項第2 款、第3 款、第3 項前段等
    規定屬之。義務沒收，則又可分為絕對義務沒收與相對義務
    沒收。前者指凡法條有：「不問屬於犯人與否，沒收之」之
    特別規定者屬之，法院就此等物品是否宣告沒收，無斟酌餘
    地，除已證明滅失者外，不問屬於犯人與否或有無查扣，均
    應宣告沒收，例如刑法第38條第1 項第1 款、第2 項、毒品
    危害防制條例第18條第1 項前段等規定屬之；後者則係指供
    犯罪所用、預備用或因犯罪所得，以屬於被告所有者為限，
    始應予以沒收，例如毒品危害防制條例第19條第1 項前段是
    ；又上開規定所謂「追徵其價額」，係指所沒收之物為金錢
    以外之其他財物而無法沒收時，因其實際價值不確定，應追
    徵其價額，使其追繳與原物相當之價額，並無以財產抵償之
    問題。倘嗣後追徵其金錢價額不得結果，而須以財產抵償者
    ，要屬行政執行機關依強制執行法律執行之問題，自無庸併
    予諭知「或以其財產抵償之」（最高法院96年度台上字第70
    69號、99年度第5 次刑事庭會議決議參照）。查扣案之Sony
    Ericsson廠牌手機1 支（內置門號0000000000號SIM 卡1 張
    ）、電子磅秤1 台及未扣案不詳廠牌手機1 支（內置門號00
    00000000號SIM 卡1 張），均係被告所有，且SonyEricsson
    廠牌手機1 支（內置其所有門號0000000000號SIM 卡1 張）
    係供犯罪事實一之(一)1.2.、(三)、(四)1.2.等部分交易所用，未
    扣案不詳廠牌手機1 支（內置門號0000000000號SIM 卡1 張
    ）則係供犯罪事實一之(二)、(四)3.等部分交易所用；電子磅秤
    則於本案各次販賣均有使用等情，業據被告供承在卷（見本
    院卷第209 頁反面-210頁）；另未扣案之被告販賣第一級之
    犯罪所得（各次所得詳如附表所載，合計為192,000 元），
    均應依毒品危害防制條例第19條第1 項規定宣告沒收，且未
    扣案之不詳廠牌手機1 支（內置門號0000000000號SIM 卡1
    張）及販賣所得，如全部或一部不能沒收，併諭知販賣所得
    財物部分以其財產抵償之，手機（含SIM 卡）部分，則應併
    予諭知追徵其價額。至其餘扣案之手機3 支（含SIM 卡3 張
    ），均無證據證明係供本案所用，而扣案之毒品海洛因，業
    據被告供稱：係購入供自己施用等語（見本院卷第210 頁）
    ，扣案之毒品甲基安非他命亦與本案無關，爰均不予宣告沒
    收。
據上論斷，應依刑事訴訟法第299 條第1 項前段，毒品危害防制
條例第4 條第1 項、第6 項、第17條第2 項、第1 項、第19條第
1 項，刑法第11條前段、第25條、47條第1 項、第59條，第51條
第5 款，判決如主文。
本案經檢察官林秀菊到庭執行職務。
中    華    民    國  100     年    1     月    12    日
                  刑事第九庭    審判長法  官  林靜芬
                                      法  官  楊文廣
                                      法  官  劉敏芳
上正本證明與原本無異。
如不服本判決，應於收受送達後10日內向本院提出上訴書狀（應
敘述具體理由並附繕本）。上訴書狀如未敘述理由，應於上訴期
間屆滿後20日內補提理由書於本院。
                                      書記官  陳錫威
中    華    民    國  100     年    1     月    12    日
附表
┌─────────┬────────┬────────────────────────┐
│  犯罪事實  暨    │   所犯罪名     │宣告刑（含主、從刑）                            │
│  販賣所得財物    │  （均累犯）    │                                                │
│  （新台幣）      │                │                                                │
├─────────┼────────┼────────────────────────┤
│犯罪事實一之(一)1.  │販賣第一級毒品罪│處有期徒刑貳年玖月。扣案之SonyEricsson廠牌手機壹│
│1,000元           │（既遂）        │支（含門號0000000000號SIM 卡壹張）、電子磅秤壹台│
│                  │                │、未扣案之販賣所得新台幣壹仟元，均沒收，上開販賣│
│                  │                │所得如全部或一部不能沒收，以其財產抵償之。      │
├─────────┼────────┼────────────────────────┤
│犯罪事實一之(一)2.  │販賣第一級毒品罪│處有期徒刑貳年玖月。扣案之SonyEricsson廠牌手機壹│
│1,000 元          │（既遂）        │支（含門號0000000000號SIM 卡壹張）、電子磅秤壹台│
│                  │                │、未扣案之販賣所得新台幣壹仟元，均沒收，上開販賣│
│                  │                │所得如全部或一部不能沒收，以其財產抵償之。      │
├─────────┼────────┼────────────────────────┤
│犯罪事實一之(一)3.  │販賣第一級毒品罪│處有期徒刑貳年玖月。扣案之電子磅秤壹台、未扣案之│
│1,000 元          │（既遂）        │販賣所得新台幣壹仟元，均沒收，如全部或一部不能沒│
│                  │                │收，以其財產抵償之。                            │
├─────────┼────────┼────────────────────────┤
│犯罪事實一之(二)    │販賣第一級毒品罪│處有期徒刑貳年玖月。扣案之電子磅秤壹台、未扣案之│
│1,000 元          │（既遂）        │不詳廠牌手機壹支（含門號0000000000號SIM 卡壹張）│
│                  │                │、販賣所得新台幣壹仟元，均沒收，如全部或一部不能│
│                  │                │沒收，手機（含SIM 卡）部分追徵其價額，販賣所得部│
│                  │                │分以其財產抵償之。                              │
├─────────┼────────┼────────────────────────┤
│犯罪事實一之(三)1.  │販賣第一級毒品罪│處有期徒刑肆年伍月。扣案之SonyEricsson廠牌手機壹│
│60,000 元         │（既遂）        │支（含門號0000000000號SIM 卡壹張）、電子磅秤壹台│
│                  │                │、未扣案之販賣所得新台幣陸萬元，均沒收，上開販賣│
│                  │                │所得如全部或一部不能沒收，以其財產抵償之。      │
├─────────┼────────┼────────────────────────┤
│犯罪事實一之(三)2.  │販賣第一級毒品罪│處有期徒刑肆年貳月。扣案之SonyEricsson廠牌手機壹│
│40,000元          │（既遂）        │支（含門號0000000000號SIM 卡壹張）、電子磅秤壹台│
│                  │                │、未扣案之販賣所得新台幣肆萬元，均沒收，上開販賣│
│                  │                │所得如全部或一部不能沒收，以其財產抵償之。      │
├─────────┼────────┼────────────────────────┤
│犯罪事實一之(三)3.  │販賣第一級毒品罪│處有期徒刑肆年月。扣案之SonyEricsson廠牌手機壹│
│40,000元          │（既遂）        │支（含門號0000000000號SIM 卡壹張）、電子磅秤壹台│
│                  │                │、未扣案之販賣所得新台幣肆萬元，均沒收，上開販賣│
│                  │                │所得如全部或一部不能沒收，以其財產抵償之。      │
├─────────┼────────┼────────────────────────┤
│犯罪事實一之(四)1.  │販賣第一級毒品罪│處有期徒刑年拾月。扣案之SonyEricsson廠牌手機壹│
│32,000元          │（既遂）        │支（含門號0000000000號SIM 卡壹張）、電子磅秤壹台│
│                  │                │、未扣案之販賣所得新台幣萬貳仟元，均沒收，上開│
│                  │                │販賣所得如全部或一部不能沒收，以其財產抵償之。  │
├─────────┼────────┼────────────────────────┤
│犯罪事實一之(四)2.  │販賣第一級毒品未│處有期徒刑貳年捌月。扣案之SonyEricsson廠牌手機壹│
│（未遂）          │遂罪            │支（含門號0000000000號SIM 卡壹張）、電子磅秤壹台│
│                  │                │均沒收。                                        │
├─────────┼────────┼────────────────────────┤
│犯罪事實一之(四)3.  │販賣第一級毒品罪│處有期徒刑年貳月。扣案之電子磅秤壹台、未扣案之│
│16,000 元         │（既遂）        │不詳廠牌手機壹支（含門號0000000000號SIM 卡壹張）│
│                  │                │、販賣所得新台幣壹萬陸仟元，均沒收，如全部或一部│
│                  │                │不能沒收，手機（含SIM 卡）部分追徵其價額，販賣所│
│                  │                │得部分以其財產抵償之。                          │
└─────────┴────────┴────────────────────────┘
附錄本案論罪科刑法條：
毒品危害防制條例第4條第1項、第6項：
製造、運輸、販賣第一級毒品者，處死刑或無期徒刑；處無期徒
刑者，得併科新臺幣 2 千萬元以下罰金。
前五項之未遂犯罰之。